最高法院民事裁定　　　　　　　九十六年度台抗字第五六七號
再 抗告 人　伊諾瓦科技股份有限公司
法定代理人　乙○○
訴訟代理人　陳郁勝律師
上列再抗告人因與相對人甲○○間聲請假扣押事件，對於中華民
國九十六年六月二十六日台灣高等法院裁定（九十六年度抗字第
五六三號），提起再抗告，本院裁定如下：
    主  文
原裁定廢棄，應由台灣高等法院更為裁定。
    理  由
本件再抗告人以：相對人於民國九十年三月至伊公司應徵時，偽
稱其為美國北卡羅萊那大學之物理學博士，伊因而受詐欺而雇用
相對人，至九十四年九月五日止，已支付相對人薪資新台幣（下
同）六百四十四萬九千六百七十七元，伊得依侵權行為規定，請
求相對人賠償損害。相對人受僱前，表示其年薪五百萬元，連同
任職伊公司期間收入近千萬元，竟無任何銀行存款，且名下不動
產已設定高額抵押，顯有隱匿財產之行為，為恐將來有不能強制
執行或甚難執行之虞，爰提出相對人偽造成績單、任職之基本資
料、薪資證明、財政部台灣省北區國稅局之相對人財產歸屬資料
清單、九十四年度綜合所得稅各類所得資料清單為釋明，如認釋
明有所不足，亦願供擔保以補釋明之不足，聲請台灣新竹地方法
院（下稱新竹地院）以九十六年度全字第一號裁定准供二百萬元
或同額之第一商業銀行可轉讓定期存單供擔保後，於二百萬元之
範圍內假扣押相對人之財產，相對人不服提起抗告。原法院以：
再抗告人並未證明相對人有何隱匿、處分或浪費財產之具體行為
，所稱相對人隱匿財產僅屬主觀之臆測，且相對人尚有坐落新竹
市○○街之房地，並執有再抗告人公司股票，上開房地縱有貸款
未付，股票價值縱然不高，亦非相對人隱匿財產之行為所造成之
結果，再抗告人未盡其釋明假扣押原因之義務，亦未提出可供調
查之事證，縱表明願供擔保，亦難認補足釋明之欠缺，因將新竹
地院裁定廢棄，改裁定駁回再抗告人假扣押之聲請。按債權人聲
請假扣押，就假扣押之原因，絲毫未提出能即時調查之證據以釋
明者，固應駁回其聲請，惟假扣押之原因如經釋明而有不足，法
院仍得命供擔保以補其釋明之不足，准為假扣押，此觀民事訴訟
法第五百二十六條第一項、第二項規定自明。次按證明與釋明在
構成法院之心證上程度未盡相同，所謂證明者，係指當事人提出
之證據方法，足使法院產生堅強之心證，可以完全確信其主張為
真實而言，與釋明云者，為當事人提出之證據未能使法院達於確
信之程度，僅在使法院得薄弱之心證，信其事實上之主張大概為
如此者有間，二者非性質上之區別，乃分量上之不同。本件依再
抗告人所提出財產歸屬資料清單及綜合所得稅各類所得資料清單
顯示，相對人九十四年度所得達一百六十七萬餘元，卻無銀行存
款，似見再抗告人已提出使法院信其事實大概為如此之薄弱心證
之證據，果爾，則能否逕謂相對人無隱匿財產而抗告人未盡其釋
明假扣押原因之義務？即非無疑。且上述清單如不足釋明再抗告
人聲請假扣押之原因，是否不能以擔保補其不足？亦非無再進一
步推求之餘地。原裁定率以上開理由遽認再抗告人未盡釋明假扣
押原因之責，顯有不適用民事訴訟法第五百二十六條第二項規定
而影響裁定之適用法規顯有錯誤情形，並有所涉及之法律見解具
有原則上之重要性。再抗告意旨，指摘原裁定不當，聲明廢棄，
非無理由。
據上論結，本件再抗告為有理由。依民事訴訟法第四百九十五條
之一第二項、第四百七十七條第一項、第四百七十八條第二項，
裁定如主文。
中　　華　　民　　國　九十六　年　　八　　月　二十三　日
                      最高法院民事第八庭
                          審判長法官  朱　建　男
                                法官  顏　南　全
                                法官  許　澍　林
                                法官  鄭　傑　夫
                                法官  蘇　清　恭
      本件正本證明與原本無異
                                      書  記  官
中　　華　　民　　國　九十六　年　　九　　月　　五　　日
                                                      V
